臺灣高等法院高雄分院刑事判決　　　　　　　　　九十一年度上易字第一六五號
　　上訴人
　　即被告　甲○○
右上訴人因違反家庭暴力防治法案件，不服臺灣屏東地方法院九十一年度易字第五四
三號，中華民國九十一年六月二十五日第一審判決（起訴案號：臺灣地方法院檢察署
九十一年度偵字第二○四九號）提起上訴，本院判決如左：
    主  文
上訴駁回。
    事  實
一、甲○○與乙○○○係夫妻；與蔡朱銓為女婿岳母關係，渠等均具有家庭暴力防治
    法第三條所定之家庭成員關係。甲○○前於民國九十一年間因妨害婚姻案件經法
    院判處有期徒刑三月，九十一年四月十日易科罰金執行完畢（不構成累犯），並
    因前開案件之糾紛毆打乙○○○及辱罵蔡朱銓等行為，經台灣屏東地方法院於九
    十年九月六日依家庭暴力法第十三條規定，以九十年度家護字第三四一號民事通
    常保護令裁定令其「不得對乙○○○、蔡朱銓實施身體或精神上不法侵害之行為
    ；不得直接或間接對乙○○○、蔡朱銓為騷擾」（有效期間一年）。詎甲○○收
    受保護令後，猶不知收斂，竟基於違反上開民事保護令之犯意，於九十一年一月
    二十七日上午十時三十分許，偕同不知情之二名水電工人（不詳年籍姓名之成年
    男子及女子各一名）前往屏東縣竹田鄉○○路一六巷二之一號乙○○○、蔡朱銓
    住處，指示該水電工人將前揭住處一、二樓之電源切斷，使抽水馬達不能運轉無
    法抽水使用，致乙○○○、蔡朱銓二人無水、電供用，身心倍感煎熬，造成精神
    上侵害與間接騷擾（公訴人漏載此部分），故意違反上開保護令裁定，而為其所
    禁制之行為，嗣經乙○○○報警查獲。
二、案經屏東縣警察局潮州分局報請臺灣屏東地方法院檢察署檢察官偵查起訴。
    理  由
一、訊據上訴人即被告（下稱被告）甲○○坦承已收受並知悉屏東地方法院九十年度
    家護字三四一號民事通常保護令，另被害人乙○○○、蔡朱銓所居住之屏東縣竹
    田鄉○○路一六巷二之一號住處，確於九十一年一月二十七日遭人斷水斷電之事
    實，惟矢口否認有何前揭違反保護令之犯行，辯稱：斷水斷電當日我並不在場，
    是因為告訴人乙○○○在上述住處製作麵包、水餃的生產，用電量過高，怕危險
    ，所以當日由莊永義帶水電工去處理去拆上述被害人住家之副電表，接上住家隔
    壁之工廠的主電表云云。經查：上述事實業經被害人乙○○○、蔡朱銓指述綦詳
    ，且與證人即負責看護蔡朱銓之印尼籍看護「阿鈍」於警詢中證稱：是甲○○叫
    一名男子拆電源開關的，拆除的男子我不認識；於偵查時亦證稱：當時與蔡朱銓
    在樓下，當時是其中一個男子拆除電源開關，是甲○○叫那名男子拆的，另一名
    女子有幫忙拆除電源，莊永義有拍照；及證人莊永義證稱：「（斷電後你有無去
    那裡拍照？）是甲○○跟我說電斷了，我才帶相機去從該住處外面拍照。」各等
    語互核相符。此外，復有警察勘查斷電情形之照片二幀、及被害人所提現場照片
    三十幀，及屏東地方法院九十年度家護字第三四一號民事通常保護令裁定在卷可
    資佐證。雖被告於本院審理中辯稱：我於案發時帶公司員工登山，並不在場，是
    莊永義去斷電的，隔天才知此事云云，並另舉證人即被告僱請之員工廖素芬到庭
    證述：九十一年一月二十七日上午九時許，伊有與被告去內埔笠頂山郊遊，至中
    午才回來等語（見本院九十一年八月三十日審理筆錄），惟證人廖素芬為被告公
    司之員工，其證詞本有偏頗之虞，是否屬實，本堪存疑。又被告於案發時在場並
    指揮水電工斷電一情，業據被害人乙○○○、蔡朱銓及證人即印尼籍看護「阿鈍
    」陳述詳盡，已如前述，且被告於警訊、偵查至原審審理時，亦從未否認案發時
    在場，其至本院審理中始翻易其詞，顯難採信。再被告另辯稱斷電係要讓被害人
    使用主電錶云云，然被告若真存此善意，何不於拆除副電表斷電後即接上主電表
    ，反陷被害人於無水電可用之窘境？故其所辯，顯係事後卸責之詞，委無足採。
    本件事證已臻明確，被告犯行洵堪認定，應依法論科。
二、按家庭暴力防治法所稱「家庭暴力」者，謂家庭成員間實施身體或精神上不法侵
    害之行為；又所稱「騷擾」者，謂任何打擾、警告、嘲弄或辱罵他人之言語、動
    作或製造使人心生畏怖情境之行為，該法第二條第一項、第三項分別定有明文。
    核被告甲○○所為，係犯依家庭暴力防治法第五十條第一款、第二款之違反保護
    令罪。被告利用不知情之二名水電工人（不詳年籍姓名之成年男子及女子各一名
    ）對被害人為切斷電源、斷水斷電之精神上不法侵害及間接騷擾行為，係間接正
    犯。再被告違反台灣屏東地方法院九十年度家護字第三四一號民事通常保護令裁
    定之內容固有二項，但因該保護令係以一裁定命被告不得對被害人乙○○○、蔡
    朱銓實施身體或精神上不法侵害之行為；不得直接或間接對乙○○○、蔡朱銓為
    騷擾，故其違反上開保護令之行為，侵害同一民事保護令法益，僅構成家庭暴力
    防治法第五十條之一罪，附此敘明。另公訴人雖漏未引用家庭暴力防治法第五十
    條第二款之規定，惟於起訴事實中已敘及被告斷電，致被害人無水電可用，身心
    備受煎熬情事，本院自得予以補充敘明。
三、原審因而適用家庭暴力防治法第五十條第一款、第二款，刑法第十一條前段、第
    四十一條第一項，罰金罰鍰提高標準條例第二條之規定，並審酌被告僅因家庭糾
    紛、竟斷人電力、阻人通常生活所需，無視保護令存在，故予違反、法紀觀念薄
    弱、其犯罪動機、目的、手段、所生危害、犯後態度等一切情狀，量處有期徒刑
    五月，並諭知易科罰金之折算標準。經核原判決認事用法並無不合，量刑亦甚妥
    適，被告上訴意旨，否認犯罪，指摘原判決不當，為無理由，應予駁回。
據上論斷，應依刑事訴訟法第三百六十八條，判決如主文。
本案經檢察官林應華到庭執行職務。
中    華    民    國        九十一      年      九      月     十三     日
                              臺灣高等法院高雄分院刑事第七庭
                                  審判長法官  李春昌
                                        法官  黃憲文
                                        法官  莊飛宗
右正本證明與原本無異。
不得上訴。
                                      書記官  張明賢
中    華    民    國        九十一      年      九      月     十六     日
附錄：本判決論罪科刑法條全文
家庭暴力防治法第五十條
違反法院依第十三條、第十五條所為之下列裁定者，為本法所稱之違反保護令罪，處
三年以下有期徒刑、拘役或科或併科新台幣十萬元以下罰金︰
一  禁止實施家庭暴力行為。
二  禁止直接或間接騷擾、接觸、通話或其他連絡行為。
三  命遷出住居所。
四  遠離住居所、工作場所、學校或其他特定場所。
五  命完成加害人處遇計畫：戒癮治療、精神治療、心理輔導或其他治療、輔導。
                                                                      Ｈ
